【裁判字號】    95,上訴,46
【裁判日期】    950425
【裁判案由】    毒品危害防制條例
【裁判全文】
臺灣高等法院刑事判決
上  訴  人  臺灣板橋地方法院檢察署檢察官
被      告  甲○○
上列上訴人因被告違反毒品危害防制條例案件，不服臺灣板橋地
方法院94年度訴字第1453號，中華民國94年12月5日第一審判決
（起訴案號：臺灣板橋地方法院檢察署94年度核退毒偵字第940
號），提起上訴，本院審理中，檢察官移送併辦（併辦案號：臺
灣桃園地方法院檢察署94年度毒偵字第6425號），本院判決如下
：
    主  文
原判決撤銷。
甲○○連續施用第壹級毒品，處有期徒刑壹年陸月。扣案之第一
級毒品海洛因貳包（合計淨重貳點貳陸公克，不含包裝）、海洛
因貳包（淨重壹點陸陸公克，不含包裝）、安非他命壹包（淨重
肆點陸柒公克，不含包裝），均沒收銷毀之。
扣案之吸管壹條及鋁箔紙壹張、前述海洛因肆包之包裝、前述安
非他命壹包之包裝均沒收之。
    事  實
一、甲○○前於民國（下同）87年間因違反麻醉藥品管理條例案
    件，經臺灣嘉義地方法院以87年度訴字第193號判處有期徒
    刑3月確定，並於87年7月13日易科罰金執行完畢。又於93年
    間因施用毒品案件，經觀察、勒戒後認無繼續施用毒品之傾
    向，而於93年11月11日執行完畢釋放出所，並經臺灣板橋地
    方法院檢察署檢察官於同日以93年度毒偵字第4573號為不起
    訴處分確定。詎甲○○猶不思戒除毒癮，復於(一)94年2月16
    日20時許，在臺北縣新莊市○○路73之2號11樓107室內，以
    將海洛因及安非他命同時置於錫箔紙內捲起後以火燒烤，再
    經由吸管吸入產生之煙霧之方式，同時施用第一級毒品海洛
    因及第二級毒品安非他命1次。嗣經警於同日22時許，在前
    開地點當場查獲，並扣得海洛因2包（合計淨重2.26公克）
    、安非他命1包（淨重4.67公克），及用以施用毒品之吸管1
    條及錫箔紙1張。(二)94年6月間起至同年11月17日止，在臺北
    縣三重市等地，連續多次同時施用第一級毒品海洛因及第二
    級毒品安非他命。嗣於同年11月18日凌晨3時35分許，為警
    在桃園縣桃園市○○○街22號前查獲，並扣得海洛因2小包
    （淨重為1.66公克）。
二、案經臺北縣政府警察局蘆洲分局報請臺灣板橋地方法院檢察
    署檢察官偵查起訴，暨臺灣桃園地方法院檢察署檢察官移送
    併辦。
    理  由
一、上揭犯罪事實，業據被告甲○○於原審訊問時及警詢、偵訊
    時坦承不諱，其兩次為警查獲後所採集之尿液，經送請臺灣
    檢驗科技股份有限公司檢驗後，均呈嗎啡（即施用海洛因後
    之正常代謝物）及安非他命陽性反應，有該公司濫用藥物尿
    液檢驗報告二紙附卷可稽（參見核退毒聲字卷第11頁、本院
    卷第29頁），另扣案海洛因及安非他命經警初步鑑驗，再分
    別送請法務部調查局及內政部警政署刑事警察局鑑驗後，確
    分別含有第一級毒品海洛因成分及第二級毒品甲基安非他命
    成分，有初步鑑驗報告單、法務部調查局鑑定通知書及內政
    部警政署刑事警察局鑑定書在卷可查（參見毒偵字卷第18頁
    、核退毒偵字卷第8、9頁、本院卷第25頁），並有前開扣案
    及查獲之物品及查獲時所拍照片（即毒偵字卷第22頁下方照
    片）可資參佐，應足擔保被告前開自白之真實性。次查被告
    前於93年間因施用毒品案件，經觀察、勒戒後認無繼續施用
    毒品之傾向，而於93年11月11日執行完畢釋放出所，並經臺
    灣板橋地方法院檢察署檢察官於同日以93年度毒偵字第4573
    號為不起訴處分確定，有該不起訴處分書及本院被告前案紀
    錄表附卷可參，其經觀察、勒戒執行完畢釋放後5年內，再
    犯本案施用毒品犯行事證明確，被告犯行堪以認定。
二、核被告甲○○所為，係犯毒品危害防制條例第10條第1項之
    施用第一級毒品罪，及同條第2項之施用第二級毒品罪。又
    被告於原審審理時供稱，係同時施用第一級毒品及第二級毒
    品，而依法務部調查局93年7月12日調科字第09300262550號
    覆臺灣桃園地方法院及93年9月調科字第09300366970號覆臺
    灣高雄地方法院函文所示，依藥理作用，海洛因係中樞神經
    抑制劑，安非他命係中樞神經興奮劑，二者作用機轉不同，
    本不宜共用，然對毒品施用者並無考慮此一原則的必要，通
    常可視其習性，同時、同日施用任何毒品，另依本局鑑驗毒
    品證物之經驗，曾發現海洛因與安非他命摻雜之案例，由此
    研判確有可能將此兩種毒品合併施用之可能。被告既供稱同
    時施用此二種毒品，既有此種可能，又無其他證據足認被告
    分開施用，依有利被告之原則，本院認被告係多次將此二種
    毒品一起施用。被告施用前、後持有第一、二級毒品之低度
    行為，應為其施用之高度行為所吸收，不另論罪。又其以一
    個施用行為，同時施用第一級毒品海洛因及第二級毒品安非
    他命，為想像競合犯，應僅論以較重之施用第一級毒品罪。
    被告先後多次施用毒品之犯行，時間緊接，犯構成要件相同
    之罪，顯係基於概括犯意為之，為連續犯，應論以連續施用
    第一級毒品罪，並依刑法第56條規定加重其刑。公訴人雖僅
    起訴被告於94年2月16日20時許之施用海洛因及安非他命犯
    行，就其餘犯行未起訴，然未起訴部分與起訴部分，有連續
    犯之裁判上一罪關係，為起訴之效力所及，本院自應併予審
    究。
三、原審予以論罪科刑，固非無見，惟就被告於94年2月16日被
    查獲之後之犯行，原審未及併予審酌，原判決即屬無可維持
    ，檢察官提起上訴，指摘原判決不當，為有理由，應由本院
    將原判決撤銷改判，審酌被告前有多次施用毒品之前科，仍
    不知戒除毒品惡習而續為施用毒品，惡情非輕，惟審酌所犯
    施用毒品之犯罪係戕害自身健康之行為，於他人尚不致造成
    損害及被告事後坦承犯行之態度等一切情狀，量處如主文所
    示之刑。扣案海洛因4包（其中2包合計淨重2.26公克，另2
    包淨重1.66公克）及安非他命一包（淨重4.67公克），分屬
    毒品危害防制條例第2條第2項第1、2款之第一、二級毒品，
    應依同條例第18條第1項前段予以沒收銷燬之（沒收銷燬者
    ，不含包裝）。又吸管1條及錫箔紙1張，屬被告所有供其施
    用毒品時所用之物，業據其供述明確，並經警予以拍照存證
    ，以及前述之四包海洛因及一包安非他命之包裝，均依刑法
    第38條第1項第2款規定宣告沒收。
四、被告經合法傳喚，無正當理由不到庭，爰不待其陳述，逕行
    判決，併此敘明。
據上論斷，應依刑事訴訟法第369條第1項前段、第364條、第299
條第1項前段、第371條，毒品危害防制條例第10條第1項、第2項
、第18條第1項前段，刑法第11條前段、第55條、第56條、第38
條第1項第2款，判決如主文。
本案經檢察官張秋雲到庭執行職務。
中    華    民    國    95    年    4     月    25    日
                  刑事第十一庭
                          審判長法  官  張連財
                                法  官  楊照男
                                法  官  林明俊
以上正本證明與原本無異。
如不服本判決，應於收受送達後十日內向本院提出上訴書狀，其
未敘述上訴之理由者並得於提起上訴後十日內向本院補提理由書
（均須按他造當事人之人數附繕本）。
                                書記官  蕭進忠
中    華    民    國    95    年    5     月    1     日
附錄法條：
毒品危害防制條例第10條
施用第一級毒品者，處6月以上5年以下有期徒刑。
施用第二級毒品者，處3年以下有期徒刑。


司法院資訊處製作；財團法人民間司法改革基金會備份。
